【裁判字號】    89,上訴緝,851
【裁判日期】    900207
【裁判案由】    毒品危害防制條例等
【裁判全文】
臺灣高等法院臺中分院刑事判決                  八十九年度上訴緝字第八五一號
    上  訴  人
    即  被  告  甲○○
    指定辯護人  本院公設辯護人  丙○○
右上訴人因違反毒品危害防制條例等案件，不服臺灣彰化地方法院中華民國八十七年
一月十三日第一審判決（民國八十六年度訴字第四○○號、八十六年度易字第二八八
五號，起訴案號：臺灣彰化地方法院檢察署民國八十六年度偵字第七七五號、九七一
六號，併辦案號：同署八十六年度偵字第九四一八、九四六○、九七一六、一○一五
○號、同署八十九年度毒偵字第二○三三號），提起上訴，本院判決如左：
    主  文
原判決關於甲○○連續施用毒品、及連續非法吸用化學合成麻醉藥品部分，以及定應
執行刑部分，均撤銷。
甲○○連續施用第一，二級毒品，均免刑。
扣案之海洛因陸包（淨重共為十二．四九公克）、安非他命肆包、沾有安非他命之塑
膠袋共伍個，均沒收銷燬之。另扣案之注射針筒共陸支、削尖吸管壹支、玻璃吸食器
壹組、塑膠插管壹支，均沒收。
    事  實
一、甲○○曾於民國（下同）八十一年間，因違反肅清煙毒條例等案件，經本院及臺
    灣高等法院分別判處有期徒刑四年九月及三年四月確定，嗣於八十二年五月七日
    送監接續執行，於八十四年八月三十一日假釋出獄，假釋期間應至八十九年十一
    月七日始期滿，詎於假釋期間，甲○○仍不知悔改，復基於施用第一、二級毒品
    之概括犯意，先於八十五年一月間某日起，至八十六年十月二十八日下午六時止
    ，在臺中縣潭子鄉○○村○○街九巷六號之住所，連續多次將第二級毒品安非他
    命放置在鋁箔紙上，下方以火燒烤，使產生白色煙霧後，再以吸食器吸食之方式
    ，多次施用第二級毒品安非他命。此外，甲○○又另行起意，並亦基於概括之犯
    意，自八十五年一月間某日起，至八十六年十月二十九日十二時許止，亦在上址
    住處，連續多次以將海洛因摻開水後再以注射針筒注射手臂血管，或摻入香菸點
    燃後吸食等方式，多次施用第一級毒品海洛因。嗣先於八十六年一月十五日下午
    二時許，在彰化縣員林鎮○○路○段二巷五００弄八之十號前為警查獲，並扣得
    甲○○所有之海洛因三包（淨重六．九八公克）、安非他命一包及甲○○所有供
    施用毒品犯罪使用之削尖吸管一支。後又於八十六年十月二十九日下午三時許，
    經警在彰化縣埔心鄉○○村○○路○段五巷十一號二樓扣得甲○○所有之海洛因
    三包（淨重五．五一公克）、安非他命二包及甲○○所有用供施用毒品所用之注
    射針筒六支。嗣至八十八年十二月間某日起，以迄八十九年四月六日止，甲○○
    又沿承上開施用第二級毒品安非他命之犯意，連續多次在臺中縣潭子鄉○○村○
    ○街九巷六號之住所，以將安非他命放置在玻璃吸食器內，以火蒸烤，再以塑膠
    吸管吸其白色煙霧之方式，又施用第二級毒品安非他命多次，並於八十九年四月
    六日上午八時五十分許，為警在上址查獲，並扣得甲○○所有之安非他命一包（
    毛重○．六公克，淨重○．三公克）、及甲○○所有沾有安非他命之塑膠袋五個
    、以及甲○○所有用供施用安非他命使用之玻璃吸食器一組與塑膠插管一支。
二、案經彰化縣警察局暨員林分局移送臺灣彰化地方法院檢察署檢察官偵查起訴及移
    送併辦。經本院於八十七年六月十八日裁定將甲○○移送勒戒處所觀察、勒戒，
    因甲○○經台灣台中看守所附設勒戒所執行觀察、勒戒後，認有繼續施用毒品之
  傾向，本院再於八十七年九月十八日裁定甲○○應入戒治處所施以強制戒治一年
    ，其後，甲○○在接受戒治處遇滿三月後，其戒治成效雖經台灣台中看守所附設
    勒戒所評定為合格，經本院於八十八年一月十四日裁定甲○○應停止戒治，所餘
    戒治期間付保護管束，惟因甲○○經通知均未到台灣台中地方法院檢察署觀護人
    室報到採尿，復經告誡、訪視其強制到場，均無效果，違反保護管束應遵守事項
    情節重大，本院乃於八十八年八月二十日裁定甲○○撤銷停止戒治，令入戒治處
    所施以強制戒治，並於八十九年五月十九日至九十年一月十三日執行強制戒治期
    滿。
      理  由
一、訊據上訴人即被告甲○○（以下簡稱為被告）對伊確有於前開時、地，連續多次
    以前開方法分別施用第一級毒品海洛因及第二級毒品安非他命之犯行，已於偵、
    審中，及於本院審理時，均坦承不諱，且被告於八十六年一月十五日及同年十月
    二十九日為警查獲時，經警採集其尿液，先後送請彰化縣衛生局檢驗結果，被告
    之尿液均呈甲基安非他命及嗎啡陽性反應，此亦有該彰化縣衛生局於八十六年一
    月二十七日、同年十一月十七日所出具之煙檢字第八六０二九六號、八六二六二
    七號煙毒尿液檢驗成績書各一紙在卷（見八十六年度偵字第七七五號偵查卷宗第
    二二頁、原審卷宗第八七頁）足稽。此外復有被告所有先後查獲之海洛因六包（
    淨重共為十二．四九公克）、安非他命四包、沾有安非他命之塑膠袋伍個、注射
    針筒六支、削尖吸管一支、玻璃吸食器一組、塑膠插管一支扣案足稽。而上開六
    包海洛因，經送請法務部調查局鑑定結果，確為第一級毒品海洛因無訛，亦有該
    局八十六年二月四日及同年十二月九日所發八六陸字第八六二０四九九八號、0
    0000000號鑑定通知書二紙（見八十六年度偵字第七七五號偵查卷宗第十
    九頁、原審卷宗第一一五頁）在卷可查。被告上開犯行之犯罪事證明確，其施用
    第一級毒品海洛因及第二級毒品安非他命之犯行，均堪予認定。
二、被告行為後，毒品危害防制條例已於八十七年五月二十日公布施行，自同月二十
    二日生效，以之與行為時之麻醉藥品管理條例及肅清煙毒條例互相比較結果，以
    裁判時之新法即毒品危害防制條例之規定有利於被告，自應適用該新法。核被告
    所為，係犯毒品危害防制條例第十條第一項之施用第一級毒品罪與同條文第二項
    之施用第二級毒品罪。至其持有第一、二級毒品之低度行為，已被此後施用第一
    、二級毒品之高度行為所吸收，均不另論罪。被告先後多次施用第一級毒品之行
    為，及其先後多次施用第二級毒品之行為，其各自之犯罪時間緊接，各自之犯罪
    構成要件亦屬相同，顯均係基於概括之犯意反覆為之，均應依照連續犯之規定，
    各論以一罪。因其上開犯行，有連續氾之裁判上一最關係，故移送併辦部分，亦
    為起訴效力所及，本院亦應並予審判。另被告所犯上開二罪之間，其犯意各別，
    犯罪構成要件不同，應予以分論併罰。又犯毒品危害防制條例第十條第一、二項
    之罪，應先將被告送勒戒處所觀察、勒戒，其經觀察、勒戒後，有繼續施用毒品
    之傾向者，應將被告裁定送入戒治處所施以強制戒治一年；另強制戒治已滿三月
    ，戒治處所如認無繼續戒治之必要，經法院裁定停止戒治交付保護管束期間，如
    違反保護管束應遵守事項情節重大，法院得裁定撤銷停止戒治，此於同條例第二
    十條第一、二項及第二十二條第二項分別定有明文。另依上開規定強制戒治期滿
    ，應由法院為免刑之判決，此於同條例第二十三條第一項及第三十五條第三款亦
    有明文規定。本案被告因犯上開二罪，經本院裁定將被告送請台灣台中看守所附
    設勒戒所執行觀察、勒戒後，認有繼續施用毒品之傾向，本院再於八十七年九月
    十八日裁定甲○○應入戒治處所施以強制戒治一年，其後，甲○○在接受戒治處
    遇滿三月後，其戒治成效雖經台灣台中看守所附設勒戒所評定為合格，經本院於
    八十八年一月十四日裁定甲○○應停止戒治，所餘戒治期間付保護管束，惟因甲
    ○○經通知均未到台灣台中地方法院檢察署觀護人室報到採尿，復經告誡、訪視
    其強制到場，均無效果，違反保護管束應遵守事項情節重大，本院乃於八十八年
    八月二十日裁定甲○○撤銷停止戒治，令入戒治處所施以強制戒治，並於八十九
    年五月十九日至九十年一月十三日執行強制戒治期滿，以上除有本院上開裁定附
    卷可稽外，亦有臺灣臺中戒治所九十年一月十九日中戒行字第○三二一號函在卷
    足佐。被告既已強制戒治期滿，依法應為免刑之判決。原審就此部分予以論罪科
    刑固非無見，惟原審判決未及依修正後之毒品危害防制條例之規定為免刑之判決
    容有可議，被告上訴意旨，指摘原審判決此部分不當，為有理由，自應由本院將
    原審判決就此部分予以撤銷，並為免刑之判決。扣案之海洛因六包（淨重共為十
    二．四九公克）、安非他命四包、沾有安非他命之塑膠袋共伍個，均應依照同條
    例第十八條第一項前段之規定宣告沒收銷燬之。另扣案之注射針筒共六支、削尖
    吸管一支、玻璃吸食器一組、塑膠插管一支，係被告所有供犯罪使用之物，應依
    刑法第三十八條第一項第二款之規定宣告沒收。
三、據上論斷，應依刑事訴訟法第三百六十九條第一項前段、第三百六十四條、第二
    百九十九條第一項但書，毒品危害防制條例第十條第一項、第二項、第二十三條
    第一項、第三十五條第三款、第十八條第一項前段，刑法第十一條前段、第二條
    第一項前段、第五十六條、第三十八條第一項第二款，判決如主文。
本案經檢察官乙○○到庭執行職務。
中      華      民      國    九  十      年     二       月    七      日
                              臺灣高等法院臺中分院刑事第三庭
                                    審判長法  官  方  艤  駐
                                          法  官  胡  忠  文
                                          法  官  廖  柏  基
右正本證明與原本無異。
施用第一級毒品部分得上訴餘不得上訴。
如不服本判決應於收受送達後十日內向本院提出上訴書狀，其未敘述上訴之理由者並
得於提起上訴後十日內向本院補提理由書（均須按他造當事人之人數附繕本）。
                                          書記官  柯  孟  伶
中      華      民      國    九  十      年     二       月    八      日
附錄條文
毒品危害防制條例第十條：
施用第一級毒品者，處六月以上五年以下有期徒刑。
施用第二級毒品者，處三年以下有期徒刑。
                                                                        Ｋ


司法院資訊處製作；財團法人民間司法改革基金會備份。
